臺灣屏東地方法院刑事判決　　　　　　 100年度訴字第1485號
公　訴　人　臺灣屏東地方法院檢察署檢察官
被　　　告　陳思妤
上列被告因違反毒品危害防制條例案件，經檢察官提起公訴（10
0 年度毒偵字第1260號），被告於本院準備程序中就被訴事實為
有罪之陳述，經本院合議庭裁定由受命法官獨任進行簡式審判程
序，並判決如下：
    主  文
陳思妤施用第二級毒品，累犯，處有期徒刑肆月，又施用第一級
毒品，累犯，處有期徒刑拾月。應執行有期徒刑壹年壹月。
    事  實
一、陳思妤前於民國92年間因施用毒品案件，經本院以92年度毒
    聲字第1033號裁定送觀察、勒戒後，認無繼續施用毒品之傾
    向，於92年11月5 日執行完畢釋放，並經臺灣屏東地方法院
    檢察署檢察官以92年度毒偵緝字第219 號為不起訴處分確定
    ；復於前開觀察、勒戒執行完畢釋放後5 年內之93年間，因
    施用毒品案件，由臺灣高等法院高雄分院以93年度上訴字第
    1285號判決判處有期徒刑1 年確定，又於94年間因施用毒品
    案件，經本院以94年度訴字第957 號判決判處有期徒刑10月
    ，並經臺灣高等法院高雄分院以94年度上訴字第1754號判決
    駁回上訴而確定，於96年3 月3 日縮刑期滿執行完畢。詎其
    猶不知悛悔，復基於施用第一級毒品海洛因及第二級毒品甲
    基安非他命之犯意，於100 年5 月14日下午2 至3 時間某時
    ，在其斯時屏東縣枋寮鄉○○路37號之居所內，以將甲基安
    非他命置於玻璃球內燒烤吸食所生煙霧之方式，施用甲基安
    非他命1 次，另於同日下午3 至4 時間某時，以將海洛因摻
    入香菸內點燃抽菸之方式，施用海洛因1 次，嗣於100 年5
    月17日下午3 時20分許，為警持臺灣屏東地方法院檢察署檢
    察官核發之拘票在其上址居所執行拘提，並經警徵得其同意
    採集尿液檢體送驗，鑑驗結果呈嗎啡及甲基安非他命陽性反
    應，而查悉上情。
二、案經屏東縣政府警察局東港分局報告臺灣屏東地方法院檢察
    署檢察官偵查起訴，並經本院改依簡式審判程序審理。
    理  由
一、按簡式審判程序之證據調查，不受第159 條第1 項之限制，
    刑事訴訟法第273 條之2 定有明文，是依上開規定，於行簡
    式審判程序之案件，被告以外之人於審判外之陳述，除有其
    他不得作為證據之法定事由外，應認具有證據能力。查本案
    如下引用被告以外之人於審判外之陳述，因本案採行簡式審
    判程序，復無其他不得作為證據之法定事由，揆諸首揭說明
    ，應認均具有證據能力，合先敘明。
二、上揭犯罪事實，業據被告陳思妤於警詢、偵查、本院準備程
    序及審理時迭承不諱（見警卷第7 頁，偵查卷第27頁，本院
    卷第25頁背面、第28頁背面、第29頁背面），且被告為警拘
    提後，於100 年5 月17日下午5 時50分許，經警採集其尿液
    檢體送請正修科技大學鑑定，由該大學超微量研究科技中心
    以酵素免疫分析法初步檢驗，再以氣相層析質譜儀法確認檢
    驗結果，證實該尿液檢體呈嗎啡（即施用海洛因之代謝物）
    及甲基安非他命陽性反應，有該中心100 年6 月2 日報告編
    號：R00-0000-000號（原始編號：東警分00000000號）尿液
    檢驗報告、尿液受檢人真實姓名對照表（代號：東警分0000
    0000號）各1 紙附卷可稽（見警卷第25頁，偵查卷第31頁）
    。綜上，足認被告自白與事實相符，堪以採信，本案事證至
    為明確，被告犯行堪予認定。
三、按毒品危害防制條例於92年7 月9 日修正公布，自93年1 月
    9 日施行，其中第20條、第23條將施用毒品之刑事處遇程序
    區分為「初犯」、「5 年內再犯」、「5 年後再犯」。依其
    立法理由之說明：「初犯」，經觀察、勒戒或強制戒治，應
    為不起訴處分或不付審理之裁定；經觀察、勒戒或強制戒治
    執行完畢釋放後，「5 年內再犯」者，因其再犯率甚高，原
    實施之觀察、勒戒及強制戒治既已無法收其實效，爰依法追
    訴或裁定交付審理。至於經觀察、勒戒或強制戒治執行完畢
    釋放，「5 年後再犯」者，前所實施之觀察、勒戒或強制戒
    治已足以遮斷其施用毒品之毒癮，為期自新及協助其斷除毒
    癮，仍用「初犯」規定，先經觀察、勒戒或強制戒治之程序
    。從而，依修正後之規定，祇於「初犯」及「5 年後再犯」
    2 種情形，有其追訴條件之限制，即須於初犯經觀察、勒戒
    或強制戒治釋放後，5 年內均無施用毒品之行為，始能認其
    前所實施之觀察、勒戒或強制戒治已足遮斷毒癮，而得於5
    年後再犯時，再予適用初犯之規定，重行觀察、勒戒等程序
    。倘5 年內已經再犯，被依法追訴處罰，縱其第3 次（或第
    3 次以上）施用毒品之時間在初犯釋放5 年以後，即與「5
    年後再犯」之情形有別，且因已於「5 年內再犯」，顯見其
    再犯率甚高，原實施觀察、勒戒或強制戒治，已無法收其實
    效，自無再經觀察、勒戒及強制戒治之必要，應由檢察官逕
    行起訴，始符新法修正之本旨，最高法院97年度第5 次刑事
    庭會議決議、98年度台非字第56號判決意旨均可資參照。查
    被告陳思妤前因施用毒品案件，經本院以92年度毒聲字第10
    33號裁定送觀察、勒戒後，認無繼續施用毒品之傾向，於92
    年11月5 日執行完畢釋放，復於前開觀察、勒戒執行完畢釋
    放後5 年內之93年間，因施用毒品案件，由臺灣高等法院高
    雄分院以93年度上訴字第1285號判決判處有期徒刑1 年確定
    等情，有臺灣高等法院被告前案紀錄表及在監在押全國紀錄
    表在卷可考，應甚明確。是本案被告所為施用毒品之犯行，
    距離前開觀察、勒戒執行完畢雖已逾5 年，惟被告在上開觀
    察、勒戒執行完畢後5 年內，既已再犯施用毒品罪，並經追
    訴、處罰，揆諸前揭說明，其本次犯行即與毒品危害防制條
    例第20條第3 項所稱之「5 年後再犯」有別，是公訴人依法
    追訴，於法並無不合，本院自應依法論科。
四、按海洛因、甲基安非他命分別為毒品危害防制條例第2 條第
    2 項第1 款、第2 款所稱之第一級毒品及第二級毒品。核被
    告陳思妤所為，係分別犯毒品危害防制條例第10條第1 項之
    施用第一級毒品罪、同條例第10條第2 項之施用第二級毒品
    罪，其施用前持有海洛因及甲基安非他命之低度行為，各應
    為施用之高度行為所吸收，均不另論罪。被告所犯上開2 罪
    ，犯意各別，行為互殊，罪名不同，應予分論併罰。又被告
    有如事實欄所載前案科刑及執行之情形，有臺灣高等法院被
    告前案紀錄表在卷可考，其於有期徒刑執行完畢後5 年內，
    故意再犯本案有期徒刑以上之2 罪，均為累犯，應依刑法第
    47條第1 項之規定均加重其刑。按刑法第62條所謂自首，係
    指被告在其犯罪未發覺前，向該管公務員承認犯罪，並接受
    裁判而言。又所謂發覺，非以有偵查犯罪權之機關或人員確
    知其人犯罪無誤為必要，祇須有確切之根據，對其發生嫌疑
    ，即得謂為已發覺，最高法院72年台上字第641 號判例意旨
    可資參照。經查，被告於本院審理時雖供稱：本案伊於警方
    持拘票前往伊莊敬路居所執行拘提時，經警員告知係因調查
    販賣毒品案件對伊拘提並問及何人販賣毒品與伊後，伊就主
    動向警員承認本案施用海洛因及甲基安非他命犯行等語（見
    本院卷第29頁背面），惟本案被告遭查獲前，警員監聽販毒
    嫌疑人尤淑芬過程中業已得知被告有向尤淑芬購買毒品，進
    而持臺灣屏東地方法院檢察署檢察官核發之拘票對被告執行
    拘提乙情，有屏東縣政府警察局東港分局林邊分駐所偵查報
    告、調查筆錄、通訊監察譯文表1 份附卷足佐（附於警卷第
    3 至15、22至24頁），可知，警員對於被告本案施用海洛因
    及甲基安非他命之犯行，於被告自白施用毒品犯行前，已有
    確切之根據對其前開施用毒品犯行產生嫌疑，是以，揆諸上
    開說明，被告本案施用第一級、第二級毒品犯行，均無自首
    之適用。爰審酌被告曾因施用毒品犯行而送觀察、勒戒執行
    完畢及追訴處罰，仍不思戒除毒癮，復再施用第一級毒品及
    第二級毒品，顯見其無戒絕之決心，復考量其施用毒品乃戕
    害自己身心健康，尚未危及他人，犯後已坦承犯行，犯後態
    度尚稱良好，並其之犯罪動機、目的、生活狀況及智識程度
    等一切情狀，分別量處如主文所示之刑，並定其應執行之刑
    ，以資懲儆。另被告所有供施用本案毒品所用之玻璃球吸食
    器1 個，並未扣案，復據被告供承於犯案後業已丟棄（見本
    院卷第29頁背面），堪認業已滅失，自無從宣告沒收，併此
    指明。
據上論斷，應依刑事訴訟法第273 條之1 第1 項、第299條第1項
前段，毒品危害防制條例第10條第1 項、第2 項，刑法第11條前
段、第47條第1 項、第51條第5 款，判決如主文。
本案經檢察官邱呂凱到庭執行職務。
中    華    民    國   100    年    12    月    29    日
                  刑事第五庭  法  官  謝濰仲
以上正本證明與原本無異。
如不服本判決應於收受判決後10日內向本院提出上訴書狀，並應
敘述具體理由；其未敘述上訴理由者，應於上訴期間屆滿後20日
內向本院補提理由書（均須按他造當事人之人數附繕本）「切勿
逕送上級法院」。
中    華    民    國   100    年    12    月    29    日
                              書記官  黃美玲
附錄本案論罪科刑法條全文：
毒品危害防制條例第10條
施用第一級毒品者，處6月以上5年以下有期徒刑。
施用第二級毒品者，處3年以下有期徒刑。